臺灣苗栗地方法院刑事判決
111年度訴字第379號
公  訴  人  臺灣苗栗地方檢察署檢察官
被      告  黎貫鋐



上列被告因違反洗錢防制法等案件，經檢察官提起公訴（111年
度偵字第2777、3577號），本院判決如下：
    主  文
本件公訴不受理。　　
    理  由
一、公訴意旨略以：被告黎貫鋐知悉依一般社會生活之通常經驗
    ，金融帳戶係個人理財及交易之重要工具，為個人信用之表
    徵，且在金融機構申請開立金融帳戶並無特殊限制，一般人
    無故收集取得他人金融帳戶使用之行徑常與財產犯罪之需要
    密切相關，且易成為掩飾、隱匿遮斷該犯罪所得流動軌跡之
    工具，竟因缺款花用，而基於縱有人以其金融帳戶實施詐欺
    取財及洗錢犯行，亦不違背其本意之幫助犯意，由另案被告
    劉義農（已死亡，由檢察官另為不起訴處分）於民國110年9
    月中旬某日，在苗栗縣○○鎮○○○○○○○街00巷0號，以新臺幣（
    下同）1至2萬元，向被告收購第一銀行帳號000-0000000000
    0號帳戶之存摺、金融卡（含密碼）。再由另案被告劉嘉閔
    （所涉罪嫌，業經本院審理中）與綽號「牛哥」、姚伯正（
    所涉罪嫌，業經本院審理中）等人共同意圖為自己不法之所
    有，基於3人以上共同犯詐欺取財、掩飾隱匿詐欺所得去向
    之洗錢犯意聯絡，依據電信犯罪分工模式，經由通訊軟體、
    各大交友軟體或虛擬貨幣平台刊登不實引誘被害人聯繫之訊
    息，由集團內：㈠不詳成員於110年9月19日，用網路通訊軟
    體LINE向告訴人黃鏸萱詐稱可向劉嘉閔之「L幣商」投資交
    易賺錢，使黃鏸萱誤信為真，依照指示於附表所示時間、地
    點匯款；㈡暱稱「鄧志遠導師」於110年9月20日，用網路通
    訊軟體LINE向告訴人唐春艷誘導透過幣安虛擬貨幣交易所註
    冊，詐稱可向「Hua幣商」、劉嘉閔之「L幣商」投資交易賺
    錢，使唐春艷誤信為真，依照劉嘉閔指示，於110年10月13
    日下午2時37分許，匯款500,000元至上述被告之人頭帳戶。
    上開犯罪所得隨即由劉義農、姚伯正層轉至另案偵辦之其他
    帳戶，以此方式製造金流斷點並隱匿犯罪所得之去向，並藉
    此阻斷檢警查緝，避免人頭帳戶經通報警示帳戶，確保犯罪
    所得。因認被告涉犯刑法第30條第1項前段、洗錢防制法第1
    4條第1項之幫助一般洗錢罪嫌，暨刑法第30條第1項前段、
    第339條第1項之幫助詐欺取財罪嫌等語。
二、按同一案件繫屬於有管轄權之數法院者，由繫屬在先之法院
    審判之，刑事訴訟法第8條前段定有明文。又依第8條之規定
    不得為審判者，應諭知不受理之判決，並得不經言詞辯論為
    之，同法第303條第7款、第307條亦有明文。再按「同一案
    件」包含事實上及法律上同一案件，舉凡自然行為事實相同
    、基本社會事實相同（例如加重結果犯、加重條件犯等）、
    實質上一罪（例如吸收犯、接續犯、集合犯、結合犯等）、
    裁判上一罪（例如想像競合犯等）之案件皆屬之。
三、查依臺灣高等法院被告前案紀錄表（見本院卷第15至18頁）
    ，暨臺灣臺南地方檢察署檢察官111年度偵緝字第538、539
    、540號起訴書內容所示（見本院卷第59至63頁），可見被
    告提供其名下第一銀行帳號000-00000000000號帳戶之存摺
    、金融卡（含密碼）予詐騙犯罪者使用之犯罪事實，業經臺
    灣臺南地方檢察署檢察官以111年度偵緝字第538、539、540
    號提起公訴，並於111年6月10日繫屬於臺灣臺南地方法院（
    案號：111年度金訴字第465號，下稱前案），較諸本案繫屬
    時點即111年7月8日為早（見本院卷第5頁收文戳章）。而檢
    察官於前案起訴書中，縱僅就被告提供前揭帳戶，因而侵害
    另案被害人王嘉祺、黃瑜、劉鳳美、朱志凱之財產法益部分
    提起公訴，但揆諸前揭說明，其起訴效力自仍及於具有裁判
    上一罪關係之部分，即被告以提供前揭帳戶之同一行為，因
    而侵害本案告訴人黃鏸萱、唐春艷之財產法益部分，是此部
    分於前案應已生法律上之繫屬效力。從而，本案檢察官係就
    同一案件，先後起訴於有管轄權之數法院而生先後繫屬之效
    力，則揆諸前揭規定及判決意旨，本院既屬繫屬在後之法院
    ，自得不經言詞辯論，逕為公訴不受理之諭知。
據上論斷，應依刑事訴訟法第303條第7款、第307條，判決如主
文。
中　　華　　民　　國　　111 　年　　8 　　月　　24　　日
                  刑事第三庭  審判長法  官  魏宏安
                                    法  官  王瀅婷
                                    法  官  朱俊瑋
以上正本證明與原本無異。
如不服本判決應於收受判決後20日內向本院提出上訴書狀，並應
敘述具體理由。其未敘述上訴理由者，應於上訴期間屆滿後20日
內向本院補提理由書( 均須按他造當事人之人數附繕本) 「切勿
逕送上級法院」。告訴人或被害人如對本判決不服者，應具備理
由請求檢察官上訴，其上訴期間之計算係以檢察官收受判決正本
之日期為準。　　
       　　　　　　　               書記官　鄭雅雁
中　　華　　民　　國　　111 　年　　8 　　月　　24　　日
附表：告訴人黃鏸萱匯款一覽表
編號 匯款時間 匯款金額  匯入帳戶  1 110年10月9日夜間8時29分許 30,000元 黎貫鋐之第一銀行000-00000000000號帳戶  2 110年10月11日凌晨0時2分許 230,000元 黎貫鋐之第一銀行000-00000000000號帳戶  3 110年10月12日夜間11時47分許 50,000元 黎貫鋐之第一銀行000-00000000000號帳戶